臺灣高等法院高雄分院刑事裁定　　　　　 94年度抗字第217號
抗　告　人
即　聲請人　臺灣高雄地方法院檢察署檢察官
被　　　告　甲○○
上列抗告人因聲請沒收案件，不服台灣高雄地方法院94年度聲字
第3159號中華民國94年9 月22日第一審裁定，提起抗告，本院裁
定如下：
    主  文
原裁定撤銷。
聲請駁回。
    理  由
一、本件聲請意旨略以：高雄市政府警察局楠梓移送被告甲○○
    涉犯刑法第196 條第1 項行使偽鈔或意圖行使偽鈔而收集或
    交付一案，經偵查結果，因認被告罪嫌不足，業經聲請人於
    民國93年4 月5 日以93年度偵字第4565號為不起訴處分確定
    ，惟扣案之偽鈔新台幣千元12張，係屬違禁物，爰依法聲請
    單獨宣告沒收等語。
二、原裁定意旨略以：按違禁物得單獨宣告沒收；又偽造之通用
    紙幣，不問屬於犯人與否，沒收之；刑法第40條但書、第
    200 條分別定有明文。查本件扣案之新台幣千元紙鈔12張，
    係屬偽鈔，業據中央銀行發行局92年11月19日台央發字第
    0920064006號函鑑驗屬實（偵查卷第13頁），核屬違禁物，
    依首揭之說明，應認本件聲請為正當，爰依刑事訴訟法第
    220 條、刑法第40條但書、第200 條規定，裁定扣案之偽鈔
    新台幣千元12張均沒收。
三、按違禁物得單獨宣告沒收，刑法第40條但書固定有明文，惟
    違禁物係指法令禁止持有之物，刑法上之偽造貨幣罪章及妨
    害國幣懲治條例均無處罰持有偽造通用貨幣、紙幣之罪，是
    偽造之通用紙幣自非違禁物，當不得依刑法第40條但書之規
    定，單獨聲請宣告沒收。又得依刑法第200 百條或妨害國幣
    懲治條例第6 條沒收之偽造通用紙幣，以構成刑法第12章或
    妨害國幣懲治條例所定各罪之偽造紙幣為限，否則該偽造之
    紙幣即不得適用上開該法條宣告沒收（最高法院30年上字第
    第2014號判例可資參照）。今檢察官以被告查無行使偽造貨
    幣之犯罪嫌疑，依刑事訴訟法第252 條第10款為不起訴處分
    （並非同法第253 條之不起訴處分或同法第253 條之1 緩起
    訴處分），而以查獲扣案之偽造新台幣1,000 元12張經送中
    央銀行發行局鑑定為偽鈔為由，單獨聲請宣告沒收，核之前
    開說明，尚有未合，其聲請既於法不合，自應予駁回。乃原
    審未察，竟裁定宣告沒收，自有未合。抗告意旨，指摘原裁
    定不當，為有理由，自應由本院將原裁定撤銷，並駁回檢察
    官之聲請。
據上論斷，應依刑事訴訟法第413條，裁定如主文。
中　　華　　民　　國　　94　　年　　10　　月　　31　　日
                  刑事第三庭    審判長法  官  周賢銳
                                      法  官  黃仁松
                                      法  官  謝宏宗
以上正本證明與原本無異。
本裁定不得再抗告。
中　　華　　民　　國　　94　　年　　11　　月　　1 　　日
                                書   記   官  熊惠津
                                                      Ｆ
